臺灣高等法院刑事判決　　　　　　　　 94年度上訴字第287號
上　訴　人
即　被　告　甲○○
上列上訴人因偽造文書案件，不服台灣台北地方法院93年度訴字
第1275號，中華民國93年12月17日第一審判決（起訴案號：台灣
台北地方法院檢察署93年度偵緝字第805號）提起上訴，本院判
決如下：
    主  文
上訴駁回。
    事  實
一、甲○○前於民國84年間，因收受贓物罪，經台灣板橋地方法
    院以84年度易字第5128號判處其有期徒刑四月，於85年5月2
    日易科罰金執行完畢，竟不知悔改，於88年8月24日，因涉
    犯業務侵占罪，經台灣台北地方法院以88年度易字第2007號
    刑事判決，判處其有期徒刑十月，經其提起上訴後，由台灣
    高等法院以88年度上易字第4696號審理中，於88年11月4日
    經本院辯論終結後，竟為圖減免刑責，基於行使偽造私文書
    之犯意，於同月上旬某日，先委託不知情之人代為刻印及以
    打字方式偽造「告訴人中華和記股份有限公司法定代理人乙
    ○○」之「刑事撤回告訴」狀，內載「為就88年度上易字第
    4696號業務侵占一案聲明撤回告訴事；聲明人前於88年7月7
    日因告訴被告甲○○涉嫌侵占案件，業經檢察官提起公訴，
    移送審理在案。茲以本案經雙方親友在外調處，因雙方均是
    受害者，是被四海幫詐騙集團，所控制主導設計、誘騙之後
    果，其實被告任職一年來，始終是任勞任怨。為被告免於冤
    獄，息事寧人，免傷雙方和氣計，自願不予訴究。呈請從輕
    量處。……此誤告（按：應係誣告）部分，因告訴人一時輕
    信詐騙集團所設計之圈套，而輕率行事，導致被告受害，甚
    感內疚，另登報致歉。為此狀請准予告訴撤回，以息訟端，
    而全親誼。謹狀台灣高等法院刑事庭公鑑。中華民國88年11
    月8日. 具狀人中華和記股份有限公司乙○○」等語，並將
    偽刻「中華和記股份有限公司」及「乙○○」之印章，加蓋
    於具狀人蓋章處，旋於88年11月8日上午向台灣高等法院遞
    狀，經本院收狀後，轉交上開案件之承辦法官，其行使偽造
    之刑事撤回告訴狀，因事涉犯罪後是否和解等情狀，致使承
    審法官於收受後，於同月11日裁定再開辯論，就該案續行調
    查，足以生損害於司法審判之正確性及中華和記股份有限公
    司 (以下簡稱中華和記公司）、乙○○等人之權益。嗣因台
    灣高等法院於88年11月26日開庭時，經乙○○到庭陳稱其從
    未提出刑事撤回告訴狀，並提出其使用之印章供法院核對，
    始發覺有異，查知上情。
二、案經台灣高等法院檢察署函交台灣台北地方法院檢察署檢察
    官偵查起訴。
    理  由
一、訊據上訴人即被告甲○○雖矢口否認有何上揭犯行，辯稱：
    伊不知道告訴人有向臺灣高等法院撤回告訴之事，也不知道
    有人偽刻告訴人公司及乙○○之印章，是到93年6月8日伊被
    通緝到案時才知道，告訴人從未向伊表示要撤回告訴之意思
    。且業務侵占罪非告訴乃論，不能撤回告訴，告訴人乙○○
    於93年6月25日到場的時候，向檢察官說他有提一封函給高
    院，他很後悔他有告我，請調閱該日偵訊錄音帶等語。
二、惟查：
  1.系爭刑事撤回告訴狀係屬他人偽造，並非中華和記公司及乙
    ○○所具狀乙情，業據證人乙○○於偵查中證述甚詳（參見
    89年度偵字第1847號卷第28頁），且有前揭刑事撤回告訴狀
    一份附卷可稽（參見上開偵卷第4至6頁）。而參諸上開撤回
    告訴狀上之具狀人名義為「中華和記股份有限公司」、「乙
    ○○」，核與該案最初於偵查中所提之告訴狀上記載告訴人
    為中華和記公司，法定代理人為「林昭修」（參見88年度偵
    字卷第5999號卷第1至3頁），並不相符，已有可疑；且經原
    法院向臺北市政府建設局函調中華和記公司之相關登記資料
    ，該公司早於86年8月間起即改選公司董事長為林昭修，此
    有該公司登記案卷及其內附之變更登記申請書、公司章程等
    資料在卷可憑，是苟告訴人中華和記公司確有撤回告訴之意
    思，應無可能使用已非公司法定代理人之「乙○○」之名義
    ，具狀向臺灣高等法院撤回告訴狀。又本件前揭刑事撤回告
    訴狀上「中華和記股份有限公司」「乙○○」之印文式樣，
    分別核與88年度易字第2007號刑事案件中之告訴狀上「中華
    和記股份有限公司」及88年3月30日中華和記公司委任狀上
    「乙○○」之印文式樣，均明顯不符，並經本院調閱本院88
    年度上易字第4696號被告侵占案卷，查明屬實，益徵上開刑
    事撤回告訴狀應非中華和記公司所提出，而屬他人所偽造之
    文書甚明。
  2.被告雖辯稱：伊不會打字、刻印，並未偽造該撤回告訴狀云
    云，然衡諸本院審理88年度上易字第4696號案件時，係於第
    一次開庭期日即88年11月4日傳喚被告到庭後，即將此案辯
    論終結，並未傳喚告訴人中華和記公司或其他相關證人到庭
    ，此有本院88年11月4日審理筆錄附卷可稽（參見88年度上
    易字第4696號卷宗第18至24頁），從而知悉該案業已辯論終
    結，且即將於同年11月11日宣判者，僅有被告一人；告訴人
    中華和記公司、告訴代理人乙○○當時並未經法院傳喚到庭
    ，對此案之審理進度亦毫不知情，而本件遞狀之時點又適巧
    為88年11月8日即該案件辯論終結後之4日，是上開撤回告訴
    狀應係被告委請不知情之第三人代為刻印、繕打後，再向本
    院遞狀行使甚明。被告又辯稱：告訴人乙○○於93年6月25
    日檢察官偵訊時曾說他有提一封函給高院，他有說很後悔告
    我等情，惟經本院於94年4月14日上午9時30分當庭勘驗台北
    地檢署93年度偵緝字第805號案件93年6月25日開庭錄音帶，
    並未發見有此語句，且應被告要求當庭與乙○○對質，亦為
    乙○○所否認，足證所辯不可取信。
  3.系爭偽造之撤回告訴狀內容記載：「本案經雙方親友在外調
    處，因雙方均是受害者，是被四海幫詐騙集團，所控制主導
    設計、誘騙之後果」等語，核與被告前於88年11月4日向本
    院所提出之答辯狀上記載：「原告公司於87年8月份，被四
    海幫詐騙集團所設計、入股，非法詐騙」等語（參見前揭高
    院卷第26頁反面），均大致相符，由此益徵該撤回撤回告訴
    狀係依據被告主觀上對該案之答辯方向及認知所繕打，而屬
    被告所偽造無誤。
  4.綜上所述，被告前揭所辯，顯不足採；被告犯行，應堪認定
    。
三、按被告委請不知情之第三人代為刻印、繕打後，持向臺灣高
    等法院遞狀，向受理上開案件之法官行使之，致使承審法官
    收受該撤回告訴狀後，於88年11月11日裁定再開辯論，就該
    案續行調查，已足以生損害於司法審判之正確性及中華和記
    公司、乙○○等人之權益。核被告所為，係犯刑法第二百十
    六條、第二百十條之行使偽造私文書罪。被告利用不知情之
    第三人代為偽刻印章及偽造文書，為間接正犯。其偽造印章
    為偽造私文書印文之階段行為，其偽造印文為偽造撤回告訴
    狀私文書行為之一部，又其偽造私文書之低度行為為行使偽
    造私文書之高度行為所吸收，均不另論罪。被告前於84年間
    ，因贓物罪，經臺灣板橋地方法院以84年度易字第5128號判
    處其有期徒刑四月，於85年5月2日易科罰金執行完畢，有本
    院被告全國前案紀錄表附卷可憑，其於前案執行完畢後五年
    內，再犯本件有期徒刑以上之罪名，為累犯，應予加重其刑
    。
四、原審審理結果，適用刑法第二百十六條、第二百十條、第四
    十七條、第二條第一項前段、第四十一條第一項前段、第二
    百十九條，罰金罰鍰提高標準條例第一條前段、第二條規定
    ，審酌被告前有侵占、贓物等前科，素行不良、不思以正當
    方法尋求解決訴訟糾紛，偽造撤回告訴狀，妨礙被害人之權
    益殊甚，猶砌詞掩飾犯行，及其智識程度、犯罪之手段、所
    生危害及犯後否認犯行之態度等一切情狀，量處有期徒刑五
    月，並諭知易科罰金之折算標準。並說明被告行為後，刑法
    第四十一條已於90年1月4日修正，於90年1月10日公布，並
    自同年1月12日起生效，修正後刑法第四十一條第一項：「
    犯最重本刑為五年以下有期徒刑以下之刑之罪，而受六個月
    以下有期徒刑或拘役之宣告，因身體、教育、職業、家庭之
    關係或其他正當事由，執行顯有困難者，得以一元以上三元
    以下折算一日，易科罰金」之規定，較之修正前之刑法第四
    十一條以「犯最重本刑為三年以下有期徒刑以下之刑之罪，
    而受六月以下有期徒刑或拘役之宣告」，始得易科罰金之規
    定，以修正後刑法第四十一條第一項之規定有利於被告，被
    告等行為時雖在刑法第四十一條修正生效前，惟依刑法第二
    條第一項前段規定，仍應適用裁判時即修正後之刑法第四十
    一條第一項規定，諭知易科罰金之折算標準。至系爭刑事撤
    回告訴狀上所列之偽造之「中華和記股份有限公司」、「乙
    ○○」之印章，雖未據扣案，惟不能證明其滅失，及扣案刑
    事撤回告訴狀上偽造之「中華和記股份有限公司」、「乙○
    ○」印文各一枚，均應依刑法第二百十九條之規定，併予宣
    告沒收。原判決認事用法，均無違誤。
五、被告上訴，空言指摘原判決為臆斷推測之詞，證據違法云云
    。惟按認定犯罪事實所憑之證據，並不以直接證據為限，間
    接證據亦包括在內。若綜合各種間接證據或間接事實，本於
    推理作用，為認定犯罪事實之基礎，並無違背一般經驗法則
    ，則非法所不許。本案件依前揭理由二各點所述，已使通常
    一般人均不致有所懷疑，而得確信其為真實，自無違反證據
    法則可言，其上訴為無理由，自應予駁回。
六、據上論斷，應依刑事訴訟法第三百六十八條，判決如主文。
本案經檢察官劉文水到庭執行職務。
中    華    民    國    94    年     5    月    18    日
                        臺灣高等法院刑事第二十三庭
                            審判長法  官  尤豐彥
                                  法  官  趙功恒
                                  法  官  鄧振球
以上正本證明與原本無異。
如不服本判決，應於收受送達後十日內向本院提出上訴書狀，其
未敘述上訴之理由者並得於提起上訴後十日內向本院補提理由書
（均須按他造當事人之人數附繕本）。
                                  書記官  洪雪娥
中　　華　　民　　國　　94　　年　　5 　　月　　18　　日
附錄本案論罪科刑法條全文：
刑法第二百十六條
行使第二百十條至第二百十五條之文書者，依偽造、變造文書或
登載不實事項或使登載不實事項之規定處斷。
刑法第二百十條
偽造、變造私文書，足以生損害於公眾或他人者，處五年以下有
期徒刑。
